【裁判字號】    95,財管,6
【裁判日期】    950710
【裁判案由】    指定遺產管理人
【裁判全文】
臺灣宜蘭地方法院民事裁定               95年度財管字第6號
聲  請  人  乙○○
                      之2
                      號
上列聲請人聲請選任遺產管理人事件，本院裁定如下：
    主      文
選任財政部國有財產局台灣北區辦事處宜蘭分處為被繼承人甲○
○ (男、民國○○年○○月○○日生、身分證統一編號：Ｚ000000000號
、民國94年11月11日死亡、生前最後住所地：宜蘭縣宜蘭市○○
街1巷6號)之遺產管理人。
准對被繼承人甲○○之繼承人為承認繼承之公示催告。被繼承人
甲○○之繼承人，應自前項公示催告最後登載新聞紙之日起捌個
月內承認繼承，上述期限屆滿，無繼承人承認繼承時，被繼承人
之遺產，於清償債權並交付遺贈物後，如有剩餘即歸屬國庫。
聲請程序費用由被繼承人甲○○之遺產負擔。
    理      由
一、按繼承開始時，繼承人之有無不明，而無親屬會議或親屬會
    議未於1個月內選定遺產管理人者，利害關係人得聲請法院
    選任遺產管理人，並由法院依公示催告程序，定6個月以上
    之期限，公告繼承人，命其於期限內承認繼承，民法第1177
    條、第1178條規定甚明。
二、本件聲請意旨略以：被繼承人甲○○於94年11月11日死亡，
    遺留財產。而聲請人於生前出借新台幣70萬元予被繼承人未
    還，然被繼承人甲○○並無法定繼承人，亦無法召開親屬會
    議選定遺產管理人，為此聲請人本於利害關係人之地位，請
    求依法指定遺產管理人等語。
三、聲請人聲請之事實，業據其提出繼承系統表、戶籍謄本、借
    款證明、財產資料為證。是以聲請人所提出之繼承系統表與
    戶籍謄本可知，被繼承人甲○○死亡後，有無繼承人不明，
    足堪認定。又聲請人主張其為被繼承人之債權人，在法律上
    有利害關係等情，亦有前述借款證明可參。是聲請人前述聲
    請自屬合法。而甲○○之遺產，在民法第1178條所定之期限
    內，有繼承人承認繼承時，遺產管理人在繼承人承認繼承前
    所為之職務上行為視為繼承人之代理；於該期限屆滿，無繼
    承人承認繼承時，其遺產於清償債權，並交付遺贈物後，如
    有賸餘，歸屬國庫，民法第1184條、第1185條定有明文，故
    國庫於公示催告搜索繼承人期間屆滿，並清償債權、交付遺
    贈後，乃確定取得剩餘財產之權利。而財政部國有財產局又
    有代表國庫管理國有財產之權限及義務，爰選任財政部國有
    財產局台灣北區辦事處宜蘭分處為被繼承人甲○○之遺產管
    理人。
四、依非訟事件法第21條第2項、民事訴訟法第78條，裁定如主
    文。
中    華    民    國    95    年    7     月    10    日
                      臺灣宜蘭地方法院家事法庭
                          法      官    蔡仁昭
以上正本與原本無異。
如不服本裁定，應於裁定送達後10日內向本院提出抗告狀（應附
繕本）。
中    華    民    國    95    年    7     月    12    日
                          書  記  官    黃月雲


司法院資訊處製作；財團法人民間司法改革基金會備份。
